最高法院刑事判決　　　　　　　　　　　　　　　九十一年度台上字第二八二五號
　　上　訴　人　台灣高等法院檢察署檢察官
　　被　　　告　甲○○
右上訴人因被告違反麻醉藥品管理條例案件，不服台灣高等法院中華民國八十八年十
二月十五日第二審更審判決（八十八年度上更(二)字第七二一號，起訴案號：台灣桃園
地方法院檢察署八十四年度偵字第一三八九四號），提起上訴，本院判決如左：
    主  文
原判決撤銷，發回台灣高等法院。
    理  由
本件原判決以公訴意旨略稱：被告甲○○基於概括之犯意，自民國八十四年九月初起
，連續在桃園縣平鎮市○○里○○路○段四四五號其所經營之機車行內，非法販賣化
學合成麻醉藥品「安非他命」予不特定之人，每一小包新台幣二千元。嗣於同年十月
二十五日晚上六時五十分許，在上址經警查獲，並扣得安非他命五小包（驗前淨重十
三‧一八二九克，驗餘淨重十三‧一七克）。因認被告所為，係連續涉犯修正前麻醉
藥品管理條例第十三條之一第二項第一款之販賣化學合成麻醉藥品罪嫌云云。惟經審
理結果，認為尚不能證明被告犯罪，因而撤銷第一審關於被告非法販賣化學合成麻醉
藥品部分之科刑判決，改判諭知被告無罪，固非無見。
惟查，(一)、按安非他命業經行政院衛生署列為禁藥，而販賣安非他命與轉讓禁藥所適
用之法條雖有不同，但各該二罪所為讓渡安非他命之基本事實，並無不同，無礙於事
實同一性之認定，被告若無營利之意圖，或無法證明被告係有償之讓渡行為，自得變
更起訴法條，改以轉讓禁藥罪論處。卷查被告自檢察官偵查起雖翻異前供，改稱：未
販賣安非他命云云，惟其於偵查中及第一審仍供稱：於八十四年十月間，曾將安非他
命以原價轉讓一、二次等語（見偵查卷第十八頁正面及第一審卷第二十頁正、背面）
，於原審仍稱：「（問：你在偵訊中承認有轉讓安非他命之筆錄是否實在？）我當時
確有表示有轉讓安非他命」「（問：你是否曾無償轉讓安非他命予人？）有，有人知
道我有吸安之習慣，就以要檢舉我為要脅，要我免費提供安非他命供他吸用」等語（
見原審卷第二十九頁背面、三十頁背面），苟其所供屬實，縱認被告並無販賣安非他
命之犯行，是否有無償轉讓安非他命之犯行，自應併予調查明白。原審對此未予查明
，遽為無罪之諭知，自有應調查之證據而未予調查之違法。(二)原判決雖以扣案之安非
他命五小包（驗前淨重十三‧一八二九克，驗餘淨重十三‧一七克），僅供被告施用
，認本件祇有被告之自白等情，惟扣案之物品既尚有空塑膠袋四十個，果扣案之安非
他命僅供被告施用，且被告於原審審理時所供：「（問：為何要把所購之五小包裝成
一大包？）怕被逮捕時，被認是要分裝來賣才會裝成一大包」等語屬實 (見原審卷第
三十頁），則其有無再留存空塑膠袋四十個之必要，即非無研求之餘地。雖被告於原
審審理時另供稱：「因為我是做修理機車之工作，才會留下分裝袋來裝機車零件」云
云（見同卷第三十頁），惟該扣案之空塑膠袋四十個之容量如何？如原供裝攜藥粉使
用，其體積當應甚小，有無可能再裝放機車零件？此與判斷被告有無轉讓禁藥之犯行
，至有關係，自有詳予究詰釐清之必要。乃原審對此未予究明，遽為判決，亦有證據
調查未盡之違法。檢察官上訴意旨執以指摘，為有理由，應認原判決仍有撤銷發回之
原因。
據上論結，應依刑事訴訟法第三百九十七條、第四百零一條，判決如主文。
中      華      民      國    九十一    年      五      月    二十一    日
                              最高法院刑事第十庭
                                  審判長法官  邵  燕  玲
                                        法官  吳  昆  仁
                                        法官  陳  世  雄
                                        法官  惠  光  霞
                                        法官  吳  三  龍
      右正本證明與原本無異
                                              書  記  官
中      華      民      國    九十一    年      五      月    二十七    日
